【裁判字號】    97,審訴,312
【裁判日期】    971231
【裁判案由】    毒品危害防制條例
【裁判全文】
臺灣士林地方法院刑事判決             97年度審訴字第312號
公  訴  人  臺灣士林地方法院檢察署檢察官
被      告  甲○○
上列被告因違反毒品危害防制條例案件，經檢察官提起公訴（97
年度毒偵字第2208號），被告於準備程序中就被訴事實為有罪之
陳述，經本院合議庭裁定改由受命法官獨任以簡式審判程序審理
，並判決如下：
    主  文
甲○○施用第一級毒品，累犯，處有期徒刑柒月。
    事  實
一、甲○○前因施用毒品案件，經本院裁定送強制戒治，於民國
    91年10月2 日停止戒治出所付保護管束，於92年2 月19日保
    護管束期滿未經撤銷視為強制戒治期滿執行完畢，刑責部分
    並經本院以91年度訴字第180 號判決處有期徒刑8 月確定，
    於92年11月24日縮刑期滿執行完畢；又因施用第一級毒品案
    件，經本院以94年度訴字第795 號判決處有期徒刑10月確定
    ；復因施用毒品案件，經本院以95年度訴字第480 號判決處
    有期徒刑1 年確定，嗣經減為有期徒刑6 月確定，後2 案接
    續執行，於96年7 月18日易科罰金執行完畢。詎仍不知悛悔
    ，於強制戒治執行完畢釋放後5 年內，2 度再犯施用毒品罪
    ，經本院判處罪刑確定後，又基於施用第一級毒品海洛因之
    犯意，於97年9 月28日早上之某時，在臺北市大同區○○○
    路113 巷西藥店之巷子內，以針筒施打之方式施用海洛因1
    次。嗣於97年9 月28日20時30分許，在臺北市大同區○○○
    路113 巷內，為警盤查，經採尿送驗後呈嗎啡類陽性反應而
    查悉上情。
二、案經臺北市政府警察局大同分局報請臺灣士林地方法院檢察
    署檢察官偵查起訴。
    理  由
一、前揭犯罪事實，業據被告甲○○於本院準備程序及審理時供
    認不諱（見本院97年12月24日準備程序筆錄及審判筆錄），
    又被告為警查獲時，經採集其尿液送檢驗結果，呈嗎啡陽性
    反應，有臺北市政府警察局偵辦毒品案件尿液檢體委驗單影
    本（編號：002687號）及臺灣尖端先進生技醫藥股份有限公
    司97年10月13日編號AC43369 號濫用藥物檢驗報告各1 紙附
    卷可稽（見偵卷第9 頁、第7 頁），足徵被告自白與事實相
    符。本件事證明確，被告犯行洵堪認定，應依法論科。
二、按毒品危害防制條例係於92年7 月9 日修正公布，自93年1
    月9 日起施行。修正後已刪除二犯及三犯之規定，一改修法
    前繁雜之處遇程序，僅將施用毒品者簡化區分為初犯、再犯
    ，並認施用毒品者係屬病患性犯人，以觀察、勒戒戒除其身
    癮，並以強制戒治去除其心癮。經觀察、勒戒或強制戒治執
    行完畢釋放後，若係五年後再犯該條例第十條施用毒品罪者
    ，與同條例第20條第1 項、第2 項關於「初犯」之處理方式
    相同，檢察官應先聲請法院裁定令被告入勒戒處所觀察、勒
    戒，並視有無繼續施用毒品傾向，決定應予釋放、為不起訴
    之處分，或應聲請法院裁定令入勒戒處所強制戒治；若係五
    年內「再犯」同條例第十條施用毒品罪者，依同條例第23條
    第2 項規定，檢察官則應依法起訴。觀諸該條例第20條第3
    項之修正理由：「觀察、勒戒或強制戒治五年後再犯者，顯
    見前所實施之觀察、勒戒或強制戒治已足以遮斷其施用毒品
    之癮，為期自新及協助其戒除毒癮，對此五年後再犯者，爰
    明定仍適用初犯之規定，先經觀察、勒戒、強制戒治之程序
    。」及同條例第23條第2 項之修正理由：「為配合簡化施用
    毒品犯之刑事處遇程序，並鑑於經觀察、勒戒或強制戒治執
    行完畢釋放後五年內再犯者，其再犯率甚高，原據以實施之
    觀察、勒戒及強制戒治既已無法收其實效，自應施以刑事處
    遇。」顯然如施用毒品者係前經觀察、勒戒或強制戒治等治
    療程序執行完畢五年後，始再施用毒品之「初犯」，因前所
    執行之觀察、勒戒或強制戒治已足收戒除毒癮之效，自應重
    新執行觀察、勒戒或強制戒治等治療程序，並於治療程序執
    行完畢後，由檢察官為不起訴處分，毋庸對之追訴處罰；反
    之，在「再犯」之情形，因其先前所為治療程序顯未能收戒
    斷毒癮之效，且考量施用毒品者之再犯率偏高，乃簡化其刑
    事處遇程序，而逕予追訴處罰，不再施以治療程序。參酌上
    開立法理由，修正毒品危害防制條例就施用毒品者，祇於「
    初犯」及「五年後再犯」二種情形，有其追訴條件之限制，
    及須於初犯經觀察、勒戒或強制戒治釋放後，五年內均無施
    用毒品之行為，始能認其前所實施之觀察、勒戒或強制戒治
    已足遮斷毒癮，而得於五年後再犯時，再予適用初犯之規定
    ，重行觀察、勒戒等程序。倘五年內已經再犯，被依法追訴
    處罰，縱其第三次（或第三次以上）施用毒品之時間在初犯
    釋放五年以後，即與「五年後再犯」之情形有別，且因已於
    「五年內再犯」，顯見其再犯率甚高，原實施觀察、勒戒或
    強制戒治，已無法收其實效，而無五年戒斷期之存在，自無
    再經觀察、勒戒及強制戒治之必要，應由檢察官逕行起訴，
    始符新法修正之本旨（最高法院95年度台非字第59號判決參
    照）。查被告前因施用毒品案件，經本院裁定送強制戒治，
    於91年10月2 日停止戒治出所付保護管束，於92年2 月19日
    保護管束期滿未經撤銷視為強制戒治期滿執行完畢，刑責部
    分並經本院以91年度訴字第180 號判決處有期徒刑8 月確定
    ；又因施用第一級毒品案件，經本院以94年度訴字第795 號
    判決處有期徒刑10月確定；復因施用毒品案件，經本院以95
    年度訴字第480 號判決處有期徒刑1 年確定，嗣經減為有期
    徒刑6 月確定，有臺灣士林地方法院檢察署刑案資料查註紀
    錄表1 份在卷可稽，被告曾因施用毒品，經強制戒治執行完
    畢釋放後，5 年內2 度再犯施用毒品罪，並經判決確定，本
    件被告係4 犯施用毒品罪，雖在前案強制戒治執行完畢釋放
    5 年後，但參照上述判決意旨，仍應予追訴處罰。按海洛因
    係毒品危害防制條例第2 條第2 項第1 款所稱之第一級毒品
    。核被告施用海洛因之行為，係犯毒品危害防制條例第10條
    第1 項之施用第一級毒品罪。被告持有海洛因進而施用，其
    持有海洛因之低度行為應為施用海洛因之高度行為所吸收，
    不另論罪。又被告有事實欄所述犯罪科刑執行情形，有臺灣
    高等法院被告前案紀錄表附卷可參，其於有期徒刑執行完畢
    五年內，再故意犯本件有期徒刑以上之罪，應依刑法第47條
    第1 項之規定論以累犯，並加重其刑。再按，毒品危害防制
    條例認施用毒品者具「病患性犯人」之特質，除降低施用毒
    品罪之法定刑外，並採以觀察、勒戒方式戒除其身癮及以強
    制戒治方式戒除其心癮之措施，足認僅對於施用毒品之犯人
    科以重刑，並不能使其戒除毒癮。另參諸世界各國之醫療經
    驗及醫學界之共識，咸認施用毒品成癮者，其心癮甚難戒除
    ，絕難戒絕斷癮，致其再犯率均偏高（以新加坡為例，其執
    行強制戒治後再犯比例高達百分之72至75）。因此施用毒品
    者無法戒絕毒癮，一再施用，本為施用毒品者之特性，再犯
    施用毒品罪，量刑不宜過重，且新修正刑法已採一罪一罰，
    對於施用毒品者，每次施用毒品之犯行，均分別處罰，已足
    制裁被告各次施用毒品之犯行。本案被告雖曾因施用毒品案
    件，經法院裁定送強制戒治後，於91年10月2 日停止戒治出
    所付保護管束，於92年2 月19日保護管束期滿未經撤銷視為
    強制戒治期滿執行完畢，刑責部分並經本院以91年度訴字第
    180 號判決處有期徒刑8 月確定；又因施用第一級毒品案件
    ，經本院以94年度訴字第795 號判決處有期徒刑10月確定；
    復因施用毒品案件，經本院以95年度訴字第480 號判決處有
    期徒刑1 年確定，嗣經減為有期徒刑6 月確定，惟本院依據
    上揭說明並審酌刑法第57條所列各項情狀及被告曾經強制戒
    治，仍無法戒除毒癮，復又觸犯本件犯行，可認被告具有「
    病患性犯人」之特質，且本件被告僅施用毒品1 次，其施用
    毒品係傷害自身健康，所生危害非鉅，又本件犯後被告已坦
    承犯行等一切情狀，認公訴人求處有期徒刑1 年尚嫌過重，
    量處如主文所示之刑。
據上論斷，應依刑事訴訟法第273 條之1 第1 項、第299 條第1
項前段，毒品危害防制條例第10條第1 項，刑法第11條前段、第
47條第1 項，判決如主文。
本案經檢察官鄭富城到庭執行職務。
中    華    民    國    97    年    12    月    31    日
                  刑事第一庭法  官  洪英花
以上正本證明與原本無異。
如不服本判決應於收受判決後10日內向本院提出上訴書狀，並應
敘述具體理由；其未敘述上訴理由者，應於上訴期間屆滿後20日
內向本院補提理由書 (均須按他造當事人之人數附繕本)「 切勿
逕送上級法院」。
                            書記官  趙彩彤
中    華    民    國    97    年    12    月    31    日
附錄論罪科刑法條全文：毒品危害防制條例第10條
施用第一級毒品者，處 6 月以上 5 年以下有期徒刑。
施用第二級毒品者，處 3 年以下有期徒刑。


司法院資訊處製作；財團法人民間司法改革基金會備份。
